臺灣基隆地方法院民事裁定  
111年度小上字第9號
上  訴  人  吳文南
被  上訴人  簡浩恩
上列當事人間損害賠償事件，上訴人對於本院民國110年11月30
日110年度基小字第2232號第一審判決提起上訴，本院合議庭裁
定如下：
    主  文
上訴駁回。
第二審訴訟費用新臺幣壹仟伍佰元由上訴人負擔。
    理  由
一、上訴意旨略以：
  ㈠原審依據兩造於基隆市警察局道路交通事故談話紀錄表之陳
    述，並參酌道路事故現場圖，認定上訴人駕駛車輛自基隆市
    孝一路右轉忠一路方向行駛，被上訴人自忠一路直行愛一路
    方向行駛，雙方車輛於孝一路、忠一路無號誌交岔路口時，
    被上訴人車輛為幹線道車，上訴人車輛為支線道車，上訴人
    車輛本應暫停禮讓被上訴人車輛先行而未禮讓，足見上訴人
    本應注意前揭規定且無不能注意之情事，竟未注意因而發生
    碰撞，其認定違背經驗法則及論理法則：
　1.上訴人於交通事故談話記錄之陳述為：「我開車由忠一路…
    車禍發生前沒有看到對方車子，我右轉後，對方車子由我左
    後方開過來，撞到我車子左前方車頭」。被上訴人於交通事
    故談話紀錄之陳述則為：「我開車由忠一路行駛右側車道直
    行，要到前方路口（忠一、愛一路口）右轉愛一路，車禍發
    生前有沒看到對方車子，行經忠一、孝一路口時才發現對方
    車子突然由孝一路衝出來，我向左邊閃時，對方車子就撞到
    我兩次」，兩造就本件事故發生之經過已有陳述不一致之情
    形。
　2.而由道路事故現場圖所示，兩車碰撞位置並非在忠一路、孝
    一路口，上訴人車輛已完成右轉位於忠一路外側車道，被上
    訴人車輛在忠一路兩車道分隔線上，非在忠一路右側車道，
    且車頭呈現朝右上方，車尾朝左下方之型態。如被上訴人所
    陳為真，被上訴人車輛於事故前向左閃後，騎車輛應為車頭
    朝左上方，車尾朝右下方之型態。顯然被上訴人所陳與道路
    事故現場圖之客觀事實不符。
　3.再者，從被上訴人車輛右前方車頭有擦撞痕及道路事故現場
    圖被上訴人車輛型態，不能排除在上訴人完成右轉後，被上
    訴人車輛係從忠一路內側車道未讓上訴人直行車先行，導致
    被上訴人車輛右前方先與上訴人車輛左前方發生碰撞後，仍
    強行變換車道，使上訴人車輛反應不及撞擊被上訴人車輛右
    後方大燈下方處之可能性。
　㈡原審以被上訴人所提出未經合法定查之估價單作為原審判決
    之基礎，其判決違反證據法則及論理法則：原審採認為本件
    判決基礎之估價單未經提示予上訴人表示意見，違反民事訴
    訟法第195條之規定。且依該估價單並無法證明該估價單所
    列維修費用「無不當或異常超高之情，係屬必要、合理」，
    原審判決顯已違反經驗法則。　　　
二、按對於小額程序之第一審裁判，得上訴或抗告於管轄之地方
    法院，其審判以合議行之；對於前項第一審裁判之上訴或抗
    告，非以其違背法令為理由，不得為之；上訴狀內應記載上
    訴理由，表明下列各款事項︰㈠原判決所違背之法令及其具體
    內容。㈡依訴訟資料可認為原判決有違背法令之具體事實。
    民事訴訟法第436條之24、第436條之25分別定有明文。而所
    謂違背法令，依民事訴訟法第436之32第2項準用第468條及
    第469條第1款至第5款規定，指判決不適用法規或適用不當
    、判決法院組織不合法、依法律或裁判應迴避之法官參與裁
    判、法院於權限之有無辨別不當或違背專屬管轄之規定、當
    事人於訴訟未經合法代理、違背言詞辯論公開規定之情形。
    是對於小額事件第一審裁判提起上訴，如以原判決有民事訴
    訟法第469條第1至5款之事由者，其上訴狀或理由書應表明
    該判決有合於各該條款規定情形之具體內容，及係據何訴訟
    資料認判決有合於該款違背法令之具體事實；如依同法第46
    8條規定以原判決有不適用法規或適用法規不當為理由時，
    其上訴狀或理由書應有具體之指摘，並揭示該法規之條項或
    其內容，若係成文法以外之法則，亦應揭示該法則之旨趣，
    倘為司法院解釋，則應揭示該解釋之字號或其內容，暨具體
    指摘所憑藉之訴訟資料，上訴狀或理由書如未依上述方式表
    明，或其所表明者顯與上開法條規定不合時，即難認為已合
    法表明上訴理由，其上訴自非合法。且法院毋庸命其補正，
    逕以裁定駁回之，此觀民事訴訟法第436條之32第2項準用同
    法第471條第1項、第444條第1項規定自明。又按小額訴訟程
    序之當事人除有因原法院違背法令致未能提出者外，於第二
    審程序不得提出新攻擊或防禦方法，民事訴訟法第436條之2
    8亦有明定。考其立法意旨，在於貫徹小額程序之簡速性，
    避免因當事人於上訴程序提出新事實及證據而延滯訴訟，是
    小額訴訟程序得據為判決基礎之訴訟資料，應以當事人於第
    一審言詞辯論終結前提出者為限。故於小額訴訟程序，第二
    審法院審核第一審訴訟程序及判決內容有無違背法令，自以
    第一審程序已提出之訴訟資料為據，進而判斷其適用法律有
    無錯誤，不就事實另行調查。 
三、經查，上訴意旨雖引用民事訴訟法第195條第2項規定，而主
    張原判決違反證據法則云云，惟按民事訴訟法第195條第2項
    ：「當事人對於他造提出之事實，應為陳述 」，乃係課予
    當事人陳述事實之義務，與法院認定事實所應遵循之證據法
    則無涉。次查，上訴意旨所指其餘各節，雖以原判決違背經
    驗法則、論理法則為由，惟核其上訴理由狀所載內容，實係
    就原審取捨證據、認定事實之職權行使所為之論斷指摘為不
    當，並就原審已論斷者，泛言論斷違法或違反論理法則、經
    驗法則、證據法則，而非表明該判決所違背之法令及其具體
    內容，暨依訴訟資料合於該違背法令之具體事實，難認合法
    表明上訴理由。綜上，依首揭說明，應認本件上訴為不合法
    ，本院毋庸命補正，逕以裁定駁回其上訴。
四、第二審訴訟費用額，確定為如主文第二項所示。
五、據上論結，本件上訴為不合法，爰依民事訴訟法第436條之3
    2第1項、第2項、第444條第1項前段、第471條第1項、第436
     條之19第1項、第95條、第78條，裁定如主文。
中　　華　　民　　國　　111 　年　　3 　　月　　 15　日
                  民事庭審判長法  官  黃梅淑
                              法  官  曹庭毓
                              法  官  周裕暐
以上正本係照原本作成。
本裁定不得抗告。
中　　華　　民　　國　　111 　年　　3 　　月　　17　　日
                              書記官　謝佳妮